臺灣屏東地方法院刑事判決　　　　　　　 94年度訴字第859號
公　訴　人　臺灣屏東地方法院檢察署檢察官
被　　　告　丁○○
　　　　　　　　　　在屏東竹田分監執行
被　　　告　甲○○
上列被告因傷害等案件，經檢察官提起公訴（93年度偵字第3068
號）本院判決如下：
    主  文
丁○○連續轉讓第一級毒品，處有期徒刑貳年，扣案第一級毒品
海洛因包合計淨重伍點捌玖公克 (空包裝重零點玖貳公克），
沒收銷燬；其餘被訴教唆傷害部分無罪。
甲○○無罪。
    事  實
一、丁○○明知海洛因為毒品危害防制條例所列管之第一級毒品
    ，非經主管機關許可不得持有、轉讓，竟基於轉讓第一級毒
    品之概括犯意，於92年10月間（公訴人誤載為93年10月間）
    ，在屏東縣屏東市○○路50號2 樓與陳志玲之租屋處，無償
    轉讓第一級毒品海洛因予陳志玲施用3 次。又丁○○承上開
    之犯意，於92年11月16日前四、五日，在丁○○位於屏東縣
    屏東市大洲里清進巷25之6 號住處附近，無償轉讓第一級毒
    品海洛因予甲○○施用1 次。嗣於92年12月5 日17時，經警
    持搜索票在屏東市○○路50號2 樓租屋處，查獲第一級毒品
    海洛因3 包，合計淨重5.89公克（公訴人誤載為4.35公克，
    空包裝重0.92公克）、第二級毒品甲基安非他命8 小包計淨
    重29‧92公克、注射針筒11支、吸食器1 組、藥鏟5 支、夾
    鍵袋1 包，惟丁○○則跳樓逃逸他去。
二、案經屏東縣警察局移送臺灣屏東地方法院檢察署檢察官偵查
    起訴。
    理  由
壹、有罪部分：
  一、訊據被告丁○○矢口否認有何轉讓第一級毒品海洛因之犯
      行，辯稱：我沒有轉讓海洛因給陳志玲、甲○○，而且我
      也沒有住過屏東縣屏東市○○路50號2 樓，扣案的東西不
      是我的云云，惟：
    (一)證據能力之意見：
      按「被告以外之人於偵查中向檢察官所為之陳述，除顯
        有不可信之情況者外，得為證據。」，此刑事訴訟法第
        159 條之1 第2 項定有明文。本件證人陳志玲、劉彥君
        於偵查中向檢察官所為之證述，並無不可信之情況，是
        依上開規定，則有證據能力。
      次按證人依法應具結而未具結者，其證言不得作為證據
        ，刑事訴訟法第158 條之3 規定甚明。查其立法理由旨
        在擔保該證人之證言，係據實陳述之可信性，故未依法
        具結者，依證據絕對排除法則，當然無證據能力，不得
        作為論罪之基礎，自不得因當事人於審判程序之同意，
        或未於言詞辯論終結前聲明異議視為同意，而可認該未
        具結之證言，即得作為證據。亦即縱有同法第159 條之
        5 第1 、2 項之情形，亦應受同法第158 條之3 規定之
        限制。又共同被告對其他共同被告之案件而言，為被告
        以外之第三人，本質上屬於證人，故依上開規定，自應
        依刑事訴訟法第186 條第1 項規定命其具結，使告訴人
        、共同被告知悉其有據實陳述之義務，以擔保其證言之
        真實性，該供述證據始具證據能力，如未踐行人證之法
        定調查程序，依上開規定自不得作為證據。本件共同被
        告甲○○就被告丁○○部分於偵查中所為之證述，已經
        具結，是依上說明，即有證據能力。
    (二)上開犯罪事實，業據證人陳志玲、甲○○於偵查中證述明
      確；又於92年12月5 日17時，經警持搜索票在屏東市○○
      路50號2 樓租屋處，確實查獲第一級毒品海洛因3 包，合
      計淨重5.89公克（公訴人誤載為4.35公克）、第2 級毒品
      甲基安非他命8 小包計淨重29‧92公克、注射針筒11支、
      吸食器1 組、藥鏟5 支、夾鍵袋1 包乙情，亦有搜索扣押
      筆錄、扣押物品目錄表各1 紙及扣押物品清單2 紙可證；
      且上開扣押物品目錄表、扣押物品清單所載之「海洛因4
      包」，經送驗結果，其中標示HR（+）的2包均含第一級毒
      品海洛因成分，合計淨重2.02公克（空包裝重0.61公克）
      ，標示HR（+）S的1 包，含第一級毒品海洛因成分，淨重
      3. 87 公克（空包裝重0.31公克），另標示HR（-）的1包
      ，不含第一級毒品海洛因成分，即扣案4 包疑似海洛因之
      物品，僅3 包含海洛因成分之合計淨重5.89公克 (公訴人
      誤載為4.35公克，空包裝重0.92公克），有法務部調查局
      92年7 月20日調科壹字第24 0003117號鑑定通知書1 紙可
      資證明，事證明確。
    (三)又被告於上開搜索時確實住在屏東市○○路50號2 樓租屋
      處，業據證人陳志玲、劉彥君於偵查中證述屬實；又警察
      執行搜索所扣得之上開物品，確實為被告所有乙節，業據
      證人陳志玲於偵查中證述明確；另被告丁○○於上開搜索
      時跳窗逃走乙情，亦據證人劉彥君於偵查中及證人執行搜
      索之員警丙○○於本院審理時分別證述屬實，是被告上開
      辯解，顯係事後卸責之詞，不足採信。
  二、查海洛因係屬第一級毒品，毒品危害防制條例第2條第2項
      第1 款已有明定，核被告所為係犯毒品危害防制條例第8
      條第1 項之轉讓第一級毒品罪。被告所為多次轉讓第一級
      毒品之行為，時間緊接，所犯罪名相同，顯係出於概括犯
      意所為，係連續犯，爰依刑法第56條規定以一罪論，並加
      重其刑。被告轉讓第一級毒品前非法持有第一級毒品之低
      度行為，為轉讓之高度行為所吸收，僅論以轉讓第一級毒
      品罪。本院審酌被告有違反毒品危害防制條例、槍砲彈藥
      刀械管制條例前科，有卷存臺灣高等法院被告前案紀錄表
      1 紙可參，素行非佳，其轉讓第一級毒品之行為，足使他
      人染患吸毒惡習，影響社會秩序，其惡性非輕，且犯後仍
      否認犯行態度不佳等一切情狀，量處如主文第一項所示之
      刑。又陳志玲證述：丁○○從我去年10月份認識，於十月
      份，在上開租屋處丁○○有送我海洛因共3 次等語，而證
      人陳志玲係於93年11月25日所為證述，是證人陳志玲所指
      ，應係92年10月份，公訴人認係93年10月，即有誤會，應
      予更正，附此敘明。
  三、上開扣案之第一級毒品海洛因3 包合計淨重5.89公克 (空
      包裝重0.92公克），其扣押物品清單雖未附於本件案件，
      而係附於本院94年度訴字第785 號被告丁○○施用一、二
      級毒品案件，然該扣押物既與本件被告丁○○轉讓第一級
      毒品海洛因之犯行有關，已如上所述，且屬違禁物，本院
      應依毒品危害防制法第18條第1 項前段之規定，予以沒收
      銷燬之，至於其他扣案之第二級毒品甲基安非他命8 小包
      計淨重29‧92公克、注射針筒11支、吸食器1 組、藥鏟5
      支、夾鍵袋1 包，因與本案被告轉讓第一級毒品海洛因犯
      行並無關聯，均不予以宣告沒收，併此敘明。
貳、無罪部分：
  一、公訴意旨另以：丁○○因其前妻歐馨怡與乙○○交往，致
      心生不滿，竟另萌生傷害之犯意，先於92年11月16日之前
      數日，在屏東市清進巷25之6 號住處，無償轉讓第一級毒
      品海洛因甲○○（此部分判決如上所述），囑其助為加害
      乙○○，嗣於92年11月16日中午，丁○○先於內埔鄉某處
      ，先命僅具普通傷害之犯意之甲○○以買賣毒品為由，打
      電話約乙○○至屏東縣內埔鄉○○村○○路內埔加油站，
      且為取信乙○○，丁○○更預先交付海洛因1 小包予甲○○，迄當日16時30分許，乙○○依約到達時，丁○○另教
      唆2 名姓名不詳之綽號「阿興」、「阿傑」男子持西瓜刀
      （未扣案）至內埔加油站，基於傷害乙○○之共同犯意聯
      絡，朝乙○○砍殺2 刀，造成乙○○受有左手橈骨斷裂骨
      折、左手多處割傷併神經肌腱之傷害，乙○○不敵遂日速
      油門逃逸他去，「阿興」等人因追趕不及始罷手，乙○○
      因及時就醫，方免於殘廢，經復健後僅左手臂功能衰退，
      因認被告丁○○係犯刑法第277條第1項之教唆普通傷害罪
      ，甲○○係犯刑法第277條第1項之普通傷害罪云云。
  二、公訴意旨認被告甲○○、丁○○涉有上開罪嫌，無非係以
      被告甲○○於警詢、偵查中及被告丁○○於警詢時供承不
      諱，且經被害人乙○○於警詢、偵查中指述明確；並有診
      斷證明書1 紙云云，為其論據。
  三、訊據被告丁○○固坦承我有要教訓乙○○之意思，及叫甲○○打電話約乙○○出來，我要打他等情，惟堅決否認有
      何教唆傷害之犯行，辯稱：在釣蝦場談到這件事時阿興、
      阿傑有在場，但我去現場的時候，乙○○不在那裏等語；
      被告甲○○固坦承有受被告丁○○之託，打電話乙○○出
      來乙節，惟堅決否認有何傷害之犯行，辯稱：丁○○要約
      乙○○出來作什麼，我不知道等語。
  四、按犯罪事實應依證據認定之，無證據不得認定其犯罪事實
      ；不能證明被告犯罪者，應諭知無罪之判決，刑事訴訟法
      第15 4條第2 項、第301 條第1 項分別定有明文。又按刑
      事訴訟法第161 條第1 項規定：檢察官就被告犯罪事實，
      應負舉證責任，並指出證明之方法。對於其所訴之被告犯
      罪事實，應負提出證據及說服之實質舉證責任，倘所提出
      之證據，不足為被告有罪之積極證明，或其闡明之證明方
      法，無從說服法官以形成被告有罪之心證，基於無罪推定
      之原則，自應為被告無罪判決之諭知。所謂「認定犯罪事
      實之證據」，係指足以認定被告確有犯罪行為之積極證據
      而言，如未發現相當證據，或證據不足以證明，自不能以
      推測或擬制之方法，以為裁判基礎；再者，刑事訴訟上證
      明之資料，無論其為直接證據或間接證據，均須達於通常
      一般人均不致於有所懷疑，而得確信其為真實之程度，始
      得據為有罪之認定，若其關於被告是否犯罪之證明未能達
      此程度，而有合理性懷疑之存在，致使無從形成有罪之確
      信，根據「罪證有疑，利於被告」之證據法則，即不得遽
      為不利被告之認定，其以情況證據（即間接證據）斷罪時
      ，尤須基於該證據在直接關係上所可證明之他項情況事實
      ，本乎推理作用足以確證被告有罪，方為合法，不得徒憑
      主觀上之推想，將一般經驗上有利被告之其他合理情況逕
      予排除。
  五、經查：
    (一)依檢察官所提出上開證據，就與被告丁○○教唆綽號「阿
      興」、「阿傑」有關者，僅被告丁○○於警詢陳述案發當
      天在宏星釣蝦場與趙能賢及綽號「阿興」、「阿傑」之人
      一起喝酒，席間談及丁○○前妻歐馨怡與乙○○交往，而
      要找乙○○出來教訓他一下等語，惟此僅係被告丁○○一
      人之自白，依刑事訴訟法第156 條第2 項規定自不得作為
      被告有罪判決之唯一證據。另證人趙能賢、被告甲○○亦
      從未證述有何綽號「阿興」、阿傑」之人，且依證人趙能
      賢於警詢所稱「92年11月16日15時許，丁○○就開車來屏
      東夜市載我」等語，亦與被告丁○○上開自白證人趙能賢
      一開始就在宏星釣蝦場有所不同，是被告丁○○之上開自
      白與事實是否相符，仍有疑義。
    (二)按「被教唆人雖未至犯罪，教唆犯仍以未遂犯論。但以所
      教唆之罪有處罰未遂犯之規定者，為限。」刑法第29條第
      3 項定有明文。又刑法第277 條傷害罪，並未處罰未遂，
      是如認被告丁○○有教唆綽號「阿興」、「阿傑」二人傷
      害告訴人，然亦須該被教唆二人，著手於傷害行為之實施
      ，而達到傷害之結果，被告丁○○始受刑事處罰，倘被教
      唆二人未萌生犯罪決意而未實施傷害犯行，被告丁○○自
      不受刑事處罰。本件告訴人乙○○固於警詢、偵查中均陳
      述於92年11月16日中午，甲○○以買賣毒品為由，打電話
      約伊至屏東縣內埔鄉○○村○○路內埔加油站，迄當日16
      時30分許，伊依約前往，於該加油站前約100 公尺遭伊不
      認識之二名歹徒持西瓜刀殺傷及被砍前一星期被告丁○○
      有打電話警告伊小心一點等語，及提出診斷證明書1 紙；
      然此亦不足以證明傷害告訴人之人，一定是綽號「阿興」
      、阿傑」，而非他人；況被告丁○○於警詢時亦陳述到加
      油站時，沒有看到「阿興」、「阿傑」二人等語，是該二
      人是否有至案發現場即有可議。故本件就檢察官所提出之
      證據，本院無從認定傷害告訴人之人是否即為檢察官所指
      之綽號「阿興」、「阿傑」之人。準此，依上開說明，本
      件縱認被告丁○○有察官所指之教唆行為，在無證據證明
      傷害告訴人之人，確實為為綽號「阿興」、「阿傑」之人
      時，亦難進而推論被告丁○○應受刑事處罰。
    (三)本件被告甲○○於警詢及偵查中固陳述案發當天曾叫伊打
      電話聯絡乙○○，說是要拿毒品海洛因給乙○○試用為由
      ，打電話約乙○○至屏東縣內埔鄉○○村○○路內埔加油
      站等語，然就被告丁○○為何要將被害人乙○○約出來，
      被告甲○○則於警詢、偵查中始終供述伊並不知情等語，
      核與被告丁○○於警詢中陳述未告知甲○○為何要約乙○○出來等語相符，故尚難以被告甲○○打電話約告訴人乙○○，而告訴人正好遭人砍傷乙事，遽爾推論係被告丁○○教唆他人所為，而被告甲○○與傷害告訴人之人有犯意
      之聯絡及行為之分擔。
  六、綜上所述，本件依公訴人所指之證據，既不能證明被告丁○○有上開教唆傷害犯行，被告甲○○有上開傷害犯行，
      自難以公訴人所指之罪相繩。此外，公訴人復未提出其他
      證據足資證明被告甲○○、丁○○確有其所訴之犯行，應
      認不能證明被告犯罪，揆諸前揭意旨，應為被告甲○○、
      丁○○無罪之諭知。
參、據上論斷，依刑事訴訟法第301 條第1 項、第299 條第1 項
    前段、毒品危害防制條例第8 條第1 項、第18條第1 項前段
    ，刑法第11條、第56條，判決如主文。
中　　華　　民　　國　　94　　年　　11　　月　　30　　日
                  刑事第一庭  審判長法  官  潘正屏
                                    法  官  羅培毓
                                    法  官  曾吉雄
以上正本證明與原本無異。
如不服本判決應於收受本判決送達後十日內向本院提出上訴書狀，
其未敘述上訴理由者，並得於提起上訴後十日內向本院補提理由
書狀（均須按他造當事人之人數附繕本）「切勿逕送上級法院」
                                    書記官  潘美碧
中　　華　　民　　國　　94　　年　　11　　月　　30　　日
本件論罪科刑法條：
毒品危害防制條例第8條第1項：
轉讓第一級毒品者，處 1 年以上 7 年以下有期徒刑，得併科新
臺幣 1 百萬元以下罰金。
